臺灣高等法院高雄分院刑事判決　　　　　　　　　　九十一年度上易字第二五四號
　　上　訴　人　台灣高雄地方法院檢察署檢察官
　　被　　　告　乙○○
　　選任辯護人　朱立人
右上訴人因被告詐欺案件，不服臺灣高雄地方法院九十年度易字第三一六０號中華民
國九十年十一月二十一日第一審判決（起訴案號：臺灣高雄地方法院檢察署九十年度
偵緝字第四六一號），提起上訴，本院判決如左：
      主  文
上訴駁回。
      理  由
一、公訴意旨略以：被告乙○○意圖為自己不法之所有，連續於民國八十七年一月間
    某日至八十八年六月間某日止，明知其所持有之發票人為洪美金、孫新吉、許福
    人、陳達文、鄭義隆、梁進來、黃柏翔、許文忠、潘進長及蕭偕得之如附表所示
    支票，為其以不詳代價向年籍不詳之人購得，為事實上不可能兌現之支票，竟與
    劉千華基於共同犯意聯絡，由劉千華持之連續施用詐術向甲○○調借現金，致甲
    ○○陷於錯誤而分次交付乙○○、劉千華達新台幣（下同）二百餘萬元，嗣於甲
    ○○提示後陸續發生退票，始知受騙。因認被告乙○○涉有刑法第三百三十九條
    第一項之詐欺取財罪嫌云云。
二、按犯罪事實應依証據認定之，無証據不得推定其犯罪事實，又不能証明被告犯罪
    者，應諭知無罪之判決，刑事訴訟法第一百五十四條、第三百零一條第一項分別
    定有明文。公訴人認被告乙○○有上開詐欺罪嫌，係以證人劉千華於法務部調查
    局高雄市調查處及檢察官偵查中已證述甚詳，並有前開退票支票影本可證，為起
    訴之證據。訊據被告乙○○堅決否認有何詐欺犯行，辯稱：我沒有向他人購買人
    頭票交給劉千華向他人借錢，我也不認識甲○○，反而是劉千華曾向我借過錢等
    語。經查：
（一）本件公訴人認為被告涉犯前開詐欺罪嫌，係以證人劉千華於高雄市調查處及檢
      察官偵查中之指證為主要依據，然查証人劉千華於高雄市調查處八十九年三月
      四日訊問中證稱：「自八十八年十一月起，我因個人急需用錢，乃向洪美金調
      借現金，洪美金表示沒有現金，但有一些客票可以提供給我向他人調借現金，
      雙方言明支票調現後，我可以取得部分款項，而洪美金則分得剩餘款項，比率
      大約是我取得六成款項，洪美金分得四成，而雙方須負責讓分得的金額的支票
      兌現，然後，洪美金就把鄭義隆、梁進來、洪美金、許福人、潘進長、許文忠
      、陳達人、孫新書、黃志忠、黃福來、蕭偕得等人名義之支票交付給我，我即
      向甲○○先生表示，這些票據是日通企業行欠我的錢，而我個人需要資金，請
      高先生同意調借現金給我，為使甲○○相信這些票據為日通企業行營業所取得
      的票據，我即以日通企業行的印章在票據後背書，甲○○即陸續將現金交付給
      我，我約取得一百餘萬元，洪美金則分得八十餘萬元，總計調借金額約二百餘
      萬元，這些支票後來即陸續退票」云云（見偵查卷第六頁）。惟證人劉千華卻
      又於三個月後之八十九年六月七日於高雄市調查處改證稱：「我在八十九年三
      月四日於貴處調查筆錄中曾答稱，本人持向甲○○先生調借現金之票據係向洪
      鳳嬌（即洪美金）取得，然後由我偽刻日通企業行印章蓋於票據背書藉以取信
      甲○○先生，借得款項後即與洪女以六四比例朋分。該證詞與真實不符，真正
      詳情為，自八十七年起，我友人乙○○即以經營事業為由向我調借現金，我即
      向甲○○先生調借現金，同時為取信甲○○先生，我乃以日通企業行的客票須
      調借現金為由向高先生借錢，便將偽刻之日通企業行印章蓋於票據後背書，但
      這些小額票據都有兌現，而自八十八年十一月起，乙○○又持面額為數十萬元
      不等之票據，要我向高先生調借現金，我見先前借款之票據都有兌現，乃以偽
      刻之日通企業行印章蓋於票據後背書之同樣手法，向高先生先後調借數百萬現
      金，所有款項幾乎都交給乙○○使用，我只分到數萬元，過不久這些票據即陸
      續跳票，高先生要求我出面解決，我即轉要求乙○○出面，但郭某即再持支票
      要我向高先生換票，我擔心支票再次跳票，乃質問乙○○票據來源為何，郭某
      承認該票據係以每張新台幣五千元之代價購得，但郭某一再保證，這一次不會
      再跳票，我只好又以偽刻之日通企業行印章蓋於票據後背書向高先生換票，但
      過不久這些票據即又跳票」（見偵查卷第三頁背面、第四頁）等語，對於前開
      支票之來源，先則供稱係「洪美金」所交付，繼而改稱係被告所交付，前後竟
      然為完全不同之供述，其證言是否真實，已非無疑。
（二）據劉千華前開先後二次之證詞分析，第一次之證詞係稱其持支票向甲○○借款
      後，其大約取得六成借款，洪美金分得四成借款；其約取得一百餘萬元，洪美
      金則分得八十餘萬元，總計調借金額約二百餘萬元等語；第二次則證稱「所有
      款項幾乎都交給乙○○使用，我只分到數萬元」等情，對其持系爭人頭支票向
      甲○○借款所分得之金額，前後供述有極大之歧異。況劉千華於前開證詞中坦
      承系爭支票之背書「日通企業行」印章，為其所偽刻，與日通企業行實際負責
      人盧碧娟於調查處證稱系爭支票「日通企業行」之背書，非真正之印章所蓋相
      符。證人劉千華偽刻印章背書向乙○○借款，甘冒行使偽造私文書、詐欺之重
      責，其竟稱所借得之二百餘萬元，幾乎全部交給被告，其僅分得數萬元云云，
      顯與事理不符，益徵其證言之瑕疵。
（三）劉千華於前開調查處證稱：「所有款項幾乎都交給乙○○使用，我只分到數萬
      元，過不久這些票據即陸續跳票，高先生要求我出面解決，我即轉要求乙○○
      出面，但郭某即再持支票要我向高先生換票，我擔心支票再次跳票，乃質問乙
      ○○票據來源為何，郭某承認該票據係以每張新台幣五千元之代價購得」（見
      偵查卷第三頁背面）；但其於檢察官偵查中又改稱：「退票後他告訴我，說他
      去買客票，價格是我猜的，我沒聽過他說價格」（偵緝卷第四十六頁背面）等
      語，又與其於高雄市調查處所證述不符，亦不能以劉千華前後不符之證言，遽
      認被告購買系爭支票使用。
（四）被告一再供稱其不認識甲○○，此與告訴人甲○○於原審及本院審理時證述其
      不認識被告，在劉千華向其借款之過程中，被告從未出面之情形相符。顯見被
      告從未與告訴人甲○○接觸過，被告與告訴人甲○○既不相識，怎可能與劉千
      華共謀向甲○○詐欺﹖
三、綜上所述，證人劉千華所為之證述，顯有重大之瑕疵，又無其他證據足以佐證劉
    千華證述系爭支票為被告所交付之情節為真正，當不能以劉千華有瑕疵且與事實
    不符之證詞，遽採為被告有罪之證據。此外尚乏積極證據足證被告有詐欺犯行，
    自屬不能證明被告犯罪，原審因之諭知被告無罪，核無不合，檢察官上訴意旨猶
    執陳詞，指摘原判決諭知被告無罪不當，為無理由，應予駁回。
據上論結，應依刑事訴訟法第三百六十八條，判決如主文。
本案經檢察官王登榮到庭執行職務。
中    華    民    國        九十一      年      四      月      十      日
                              臺灣高等法院高雄分院刑事第一庭
                審判長法官  王光照
                                        法官  黃壽燕
                                        法官  黃仁松
右正本證明與原本無異。
不得上訴。
                                      書記官  陳靖華
中    華    民    國        九十一      年      四      月     十一     日
                                                                      Ｈ
